【裁判字號】    99,簡上,56
【裁判日期】    990730
【裁判案由】    詐欺
【裁判全文】
臺灣士林地方法院刑事判決              99年度簡上字第56號
上  訴  人  臺灣士林地方法院檢察署檢察官
被      告  甲○○
上列上訴人因被告詐欺案件，不服本院中華民國99年2 月26日99
年度審簡字第61號第一審刑事簡易判決（起訴案號：98年度偵緝
字第1295號、第1315號、移送併辦意旨書案號：臺灣臺北地方法
院檢察署98年度偵緝字第2506號、第2507號、第2508號、第2509
號、第2510號、第2511號、臺灣臺中地方法院檢察署98年度偵緝
字第2564號），提起上訴，本院管轄之第二審合議庭判決如下：
    主  文
原判決撤銷。
甲○○幫助意圖為自己不法之所有，以詐術使人將本人之物交付
，處有期徒刑月，如易科罰金，以新臺幣壹仟元折算壹日。
    事  實
一、甲○○依其社會生活之通常經驗，可預見將自己金融機構之
    存摺、金融卡交付不認識之他人，可能成為幫助掩飾或隱匿
    不法集團收取他人受騙款項之用，致使被害人及警方追查無
    門，竟仍不違背其本意，基於幫助詐欺取財之犯意，於民國
    98年2 月21日前之某日，在不詳地點，將其所申請之合作金
    庫商業銀行新店分行（下稱合作金庫銀行）帳號0000000000
    000 號帳戶（下稱系爭帳戶）之存摺、提款卡及密碼等提存
    工具，交付予真實姓名年籍均不詳之詐欺集團成員。嗣該詐
    欺集團成員各意圖為自己不法之所有，分別於附表各編號所
    示之時間，以附表各編號所示之詐騙方式向鍾霆諭、庚○○
    、戊○○、乙○○、己○○、辛○○、丙○○、壬○○、丁○○進行詐騙，致鍾霆諭等9 人均陷於錯誤，先後轉帳匯款
    如附表各編號所示之金額至甲○○所開設合作金庫銀行系爭
    帳戶之中，旋即遭該詐欺集團成員提領一空。嗣鍾霆諭等人
    均察覺有異，報警處理，始循線查悉上情。
二、案經臺北市政府警察局士林分局、臺北縣政府警察局汐止分
    局報告臺灣士林地方法院檢察署檢察官偵查起訴暨臺灣臺北
    地方法院檢察署、臺灣臺中地方法院檢察官偵查後移送併案
    審理。
    理  由
壹、程序部分：
    被告及檢察官對於以下本院作為得心證依據之各項證據資料
    經本院審理時逐項提示，均不爭執證據能力，且未於言詞辯
    論終結前聲明異議，視為同意作為證據，本院審酌各項證據
    作成時之狀況，認為並無不可信或不適當之情事，依刑事訴
    訟法第159 條之5 第2 項及第159 條之4 之規定，均認有證
    據能力，合先敘明。
貳、實體部分：
一、訊據被告甲○○固坦承申設合作金庫銀行系爭帳戶之事實，
    惟矢口否認有何幫助詐欺取財犯行，辯稱：伊之合作金庫銀
    行系爭帳戶原係為了申設做為提領薪資用，伊將合作金庫銀
    行系爭帳戶之存摺、提款卡、印章、密碼放在包包內，該包
    包在北部某租屋處遺失，伊不記得係何時、何地遺失，伊未
    提供系爭帳戶資料予詐欺集團，亦無幫助詐欺取財犯意云云
    。經查：
    (一)被告於95年5 月24日開立合作金庫銀行系爭帳戶之事實，
      有合作金庫商業銀行新店分行98年6 月24日合金店字第09
      80002809號函暨檢附之開戶基本資料、帳戶歷史交易明細
      附卷可稽（見臺灣士林地方法院檢察署98年度偵字第9281
      號卷第49頁至第50之3 頁）；而被害人鍾霆諭、庚○○、
      戊○○、乙○○、己○○、辛○○、丙○○、壬○○、丁○○分別於附表所示之受騙時間，遭犯罪集團成員以附表
      所示之詐騙方法實行詐欺，各分別匯款如附表所示之金額
      至系爭帳戶，旋即遭人以提款卡提領一空等情，業據被害
      人鍾霆諭、庚○○、戊○○、乙○○、己○○、辛○○、
      丙○○、壬○○、丁○○分別於警詢、偵訊時指述綦詳（
      見臺灣桃園地方法院檢察署98年度偵字第11725 號卷第6
      頁至第7 頁、臺灣臺北地方法院檢察署98年度偵字第1186
      8 號卷第5 頁至第6 頁、第33頁、臺灣新竹地方法院檢察
      署98年度偵字第4442號卷第2 頁至第3 頁、臺灣臺北地方
      法院檢察署98年度偵字第13675 號卷第5 頁至第7 頁、臺
      灣臺北地方法院檢察署98年度偵字第17070 號卷第5 頁、
      臺灣臺北地方法院檢察署98年度偵字第18884 號卷第5 頁
      至第6 頁、臺中縣警察局烏日分局刑案偵查卷宗第5 頁至
      第6 頁、臺灣士林地方法院檢察署98年度偵字第9281號卷
      第7 頁至第9 頁、第53頁、第55頁、臺灣士林地方法院檢
      察署98年度偵字第8652號卷第12頁至第14頁），並有被害
      人鍾霆諭提出之新光銀行自動櫃員機交易明細表影本1 紙
      、被害人庚○○提出之台新銀行自動櫃員機交易明細表影
      本1 紙及雅虎奇摩拍賣網頁列印資料1 份、被害人戊○○
      提出之第一銀行網路轉帳交易明細表、中國信託銀行自動
      櫃員機交易明細表影本1 紙及露天拍賣網頁列印資料2 份
      、被害人乙○○提出之中華郵政存簿儲金簿影本1 紙及雅
      虎奇摩拍賣網頁列印資料1 份、被害人己○○提出之玉山
      銀行自動櫃員機交易明細表1 紙、被害人辛○○提出之中
      華郵政網路銀行轉帳明細表1 紙及露天拍賣網頁列印資料
      1 份、被害人丙○○提出之中國信託銀行自動櫃員機交易
      明細表1 紙及雅虎奇摩拍賣網頁列印資料1 份、被害人壬○○提出之合作金庫銀行自動櫃員機交易明細表影本1 紙
      及雅虎奇摩拍賣網頁列印資料1 份、被害人丁○○提出之
      聯邦銀行自動櫃員機交易明細表1 紙及露天拍賣網頁列印
      資料1 份在卷可佐（見臺灣桃園地方法院檢察署98年度偵
      字第11725 號卷第16頁、臺灣臺北地方法院檢察署98年度
      偵字第11868 號卷第23頁至第26頁、臺灣新竹地方法院檢
      察署98年度偵字第4442號卷第10頁、第15頁至第17頁、臺
      灣臺北地方法院檢察署98年度偵字第13675 號卷第35頁至
      第38頁、臺灣臺北地方法院檢察署98年度偵字第17070 號
      卷第9 頁、臺灣臺北地方法院檢察署98年度偵字第18884
      號卷第12頁至第13頁、臺中縣警察局烏日分局刑案偵查卷
      宗第7 頁、第15頁至第21頁、臺灣士林地方法院檢察署98
      年度偵字第9281號卷第11頁至第14頁、第19頁、臺灣士林
      地方法院檢察署98年度偵字第8652號卷第16頁、第22頁至
      第23頁），核與系爭帳戶上開歷史交易明細之登載相符，
      是被害人鍾霆諭、庚○○、戊○○、乙○○、己○○、辛○○、丙○○、壬○○、丁○○指訴遭詐騙，將款項匯入
      被告之系爭帳戶之事實，堪可認定。
    (二)被告雖以前詞置辯，惟查：
      1.金融存款帳戶事關存戶個人財產權益之保障，其與存戶
        印鑑章、提款卡及密碼結合，專有性自屬更高，若落入
        不明人士手中，極易被利用為取贓之犯罪工具，是一般
        人均有妥為保管以防止他人任意使用之認識，被告於案
        發時為成年人，對此當有所認識，惟被告於偵訊時供稱
        ：合作金庫銀行系爭帳戶之相關資料已遺失，密碼貼在
        提款卡後面，不知道何時不見云云（見臺灣士林地方法
        院檢察署98年度偵緝字第1205號卷第25頁），於原審準
        備程序稱：合作金庫銀行系爭帳戶之相關資料在家裡不
        見，家裡失竊，家人有在98年度3 月30日20時20分報案
        云云（見本院99年度審簡字第61號卷第20頁），復於本
        院審理時供述：系爭帳戶相關資料不見，是在北部遺失
        ，不是在家裡，是在租屋處。合作金庫銀行系爭帳戶沒
        有貼便利貼寫密碼云云（見本院卷第52頁），經核被告
        上開前後所供關於遺失系爭帳戶之地點及系爭帳戶之密
        碼是否有黏貼在提款卡上等節，並非一致，被告辯以系
        爭帳戶遺失一節，是否與事實相符，已非無疑。再被告
        雖陳稱：伊未將密碼告訴別人云云，惟若被告之提款卡
        果真因遭竊而遺失，觀現通行之提款卡片外觀除載有該
        帳戶號碼外，並不能從提款卡上得知所有人為何，更難
        據以得知該所有人個人資料或以猜測方式破解密碼，茍
        若非被告自行告知，並將系爭帳戶之提款卡一併交付詐
        欺集團成員，該詐欺集團成員之人又何能輕易地一起取
        得其帳戶之提款卡，及知悉正確無誤之密碼，此更可徵
        被告系爭帳戶之提款卡及密碼應係於98年2 月21日前之
        某日，由被告在不詳地點，提供交付予詐欺集團掌控使
        用，否則被害人將被詐騙之款項匯入後，該詐欺集團無
        法立即順利提領，顯見其等知悉系爭帳戶之密碼，且對
        於被告不會將系爭帳戶、提款卡掛失止付乙節有相當之
        確信，此等確信，在系爭帳戶係拾得或竊得之情形，實
        無發生之可能。再參以金融機構為方便存戶提款、確保
        交易安全並節省人力成本，而有提款卡及提款密碼制度
        之設，此提款密碼具有確認存戶身分之功能。申言之，
        同時擁有提款卡及密碼之人，衡情均為存戶本人或經其
        授權之人，本件被告系爭帳戶，為詐欺集團使用，並得
        以順利提領，依照前開說明，已足認係被告授權提供使
        用無訛。
      2.被告於95年5 月24日開立系爭帳戶，使用至97年7 月15
        日後即無再使用，惟於半年後之98年2 月21日，被害人
        鍾霆諭等9 人因遭犯罪集團詐騙，而分別匯款至被告系
        爭帳戶，亦旋遭提領等情，有系爭帳戶歷史交易明細1
        份在卷可參（見臺灣士林地方法院檢察署98年度偵字第
        9281號卷第50頁至第51頁），並據上開交易明細，可見
        被告於98年2 月21日前之某日交付系爭帳戶資料時，系
        爭帳戶內存款餘額甚低，僅有新臺幣（下同）97元，此
        情形與提供帳戶予犯罪集團使用之人，唯恐帳戶餘額遭
        犯罪集團提領，故所提供之帳戶或為新開立帳戶、或為
        甚少使用且帳戶餘額甚低之帳戶之行徑相符。足認被告
        前揭辯稱系爭帳戶提款卡係因遺失而遭詐欺集團利用云
        云，悖離於常情，更與事實不符，顯屬卸責之詞，不足
        採信。
    (三)再查，金融機關存款帳戶，一般人極易申請取得，且個人
      之存款帳戶存簿及提款卡，乃關係該帳戶之款項之存取，
      若非極為信任之親友因急迫情形有立即使用之必要之情形
      外，否則本可各自自行開立帳戶使用，自無須向他人借用
      或價購；個人之帳戶存簿、提款卡，亦無任意交付予不認
      識之人之理；而電視媒體對於使用人頭帳戶行詐騙或恐嚇
      之事，已廣為宣傳，被告案發時已為成年人，具有相當之
      智識程度與生活經驗，對此亦當認識甚明，卻猶將合作金
      庫銀行系爭帳戶之存摺、提款卡及密碼交付予不詳姓名之
      人，容任其等使用，雖未見有何參與詐騙被害人等之行為
      、或於事後亦分得款項之積極證據，而無從認屬本件詐欺
      取財行為之共同正犯，然其將應屬個人使用之帳戶提供予
      他人使用，即或本身因而涉案、面臨刑事追訴與處罰，仍
      無法或不願說明其提供予他人使用之原由及與該他人之關
      係，此即彰顯其具有幫助該他人為包含詐欺取財在內等財
      產犯罪之不確定故意。綜上所述，被告提供系爭帳戶，幫
      助詐騙集團成員之犯行，洵足認定，自應依法論罪科刑。
三、核被告甲○○所為，係犯刑法第30條第1 項、第339 條第1
    項之幫助詐欺取財罪。被告幫助他人犯罪，應依刑法第30條
    第2 項之規定，按正犯之刑減輕其刑。又本件被告係以1 次
    提供帳戶之幫助行為，同時幫助詐欺集團詐得前揭被害人等
    之財物，係一行為而觸犯9 個幫助詐欺取財既遂罪，為想像
    競合犯，應從一幫助詐欺取財罪處斷。起訴書雖未敘及被害
    人鍾霆諭、庚○○、戊○○、乙○○、己○○、辛○○、丙○○之部分，惟此等部分均與起訴書敘及之犯罪事實有想像
    競合犯之裁判上一罪關係，為起訴效力所及，本院自得併為
    審理。原審以被告犯幫助詐欺取財罪，犯行明確，予以論罪
    科刑，判處被告拘役55日，如易科罰金，以1,000 元折算壹
    日，緩刑2 年，並命被告應於99年1 月15日前，給付被害人
    壬○○7,000 元；於99年2 月16日前，給付被害人庚○○5,
    000 元、被害人己○○1,040 元、被害人辛○○8,000 元、
    被害人丙○○5,000 元；於99年3 月16日前，給付被害人鍾
    霆諭2,810 元、被害人戊○○22,000元、被害人乙○○7,71
    0 元，固非無見。上訴人即臺灣士林地方法院檢察署檢察官
    據被害人丙○○之請求以被告經調解成立後，並未依約賠償
    被害人，顯無履行之心，而僅以此方式謀求較輕刑度之寬遇
    等語，提起上訴，本院衡以被告於98年12月21日、99年1 月
    18日與被害人調解成立後，依被告與被害人之調解內容，被
    告本應於99年1 月15日、99年2 月16日、99年3 月16日前給
    付被害人款項，然被告遲至本院審理時，均未依上開原審判
    決內容給付被害人賠償金等情，此經被告供明在卷，實難認
    被告犯罪後已坦承犯行，態度良好，而其所受宣告刑，有暫
    不執行為適當之情，自無為附條件緩刑宣告之必要，是檢察
    官執前情詞提起上訴，為有理由，原判決則無可維持，本院
    應予撤銷改判。又被害人等前於原審與被告成立調解請求損
    害賠償，而迄今未獲履行部分，即應由被害人等另循民事途
    徑救濟，附此敘明。本院審酌被告提供帳戶資料予他人使用
    ，所為已影響社會正常交易安全，增加被害人尋求救濟之困
    難，並使犯罪之追查趨於複雜，對於社會金融秩序之危害非
    輕，且致被害人等遭詐騙金額共計81,4 25 元，及其素行、
    犯罪後於本院審理時狡詞飾責，否認犯行之態度等一切情狀
    ，量處如主文第2 項所示之刑，並諭知易科罰金之折算標準
    ，以資懲儆。至公訴人雖就被告具體求處有期徒刑6 月以上
    ，惟審酌本件被告犯罪之具體情節及前揭各情，認檢察官上
    開求刑，尚嫌過重，而以主文第2 項所示之刑為妥適，附此
    敘明。
據上論斷，應依刑事訴訟法第455 條之1 第1 項、第3 項、第36
9 條第1 項前段、第364 條、第299 條第1 項前段，刑法第30條
第1 項、第2 項、第339 條第1 項、第55條、第41條第1 項前段
，刑法施行法第1 條之1 ，判決如主文。
本案經檢察官王巧玲到庭執行職務。
中    華    民    國    99    年    7     月    30    日
                  刑事第七庭審判長法  官  王美玲
                                  法  官  黎惠萍
                                  法  官  高雅敏
以上正本證明與原本無異。
本件不得上訴。
                                  書記官  陳映羽
中    華    民    國    99    年    7     月    30    日
附錄本案論罪科刑法條之依據：
刑法第339條第1項
意圖為自己或第三人不法之所有，以詐術使人將本人或第三人之
物交付者，處5 年以下有期徒刑、拘役或科或併科1 千元以下罰
金。
附表
 ┌──┬──────┬───┬───────────────────────────┐
 │編號│   受騙時間 │被害人│               詐  騙  方  法                         │
 ├──┼──────┼───┼───────────────────────────┤
 │ 1. │98年2 月21日│鍾霆諭│詐欺集團成員於雅虎奇摩拍賣網站上刊登出售NDSI任天堂遊戲│
 │    │上午9 時45分│      │主機之不實訊息，致鍾霆諭陷於錯誤而下標購買，並依對方提│
 │    │許          │      │供之帳戶資料轉帳匯款新臺幣（下同）5,620 元至被告所設上│
 │    │            │      │開合作金庫銀行帳戶之中。                              │
 ├──┼──────┼───┼───────────────────────────┤
 │ 2. │98年2 月21日│庚○○│詐欺集團成員於雅虎奇摩拍賣網站上刊登出售快譯通MD6800劇│
 │    │上午10時45分│      │情式動畫辭典之不實訊息，致庚○○陷於錯誤而下標購買，並│
 │    │許          │      │依對方提供之帳戶資料轉帳匯款6,100 元至被告所設上開合作│
 │    │            │      │金庫銀行帳戶之中。                                    │
 ├──┼──────┼───┼───────────────────────────┤
 │ 3. │98年2 月21日│戊○○│詐欺集團成員於露天拍賣網站上刊登出售筆記型電腦及腳踏車│
 │    │上午10時41分│      │之不實訊息，致戊○○陷於錯誤而分別下標購買，並依對方提│
 │    │許、晚上8 時│      │供之帳戶資料先後轉帳匯款14,200元、13,000元至被告所設上│
 │    │20分許      │      │開合作金庫銀行帳戶之中。                              │
 ├──┼──────┼───┼───────────────────────────┤
 │ 4. │98年2 月21日│乙○○│詐欺集團成員於雅虎奇摩拍賣網站上刊登出售TOSHIBA(AW-G90│
 │    │上午11時許、│      │7) 9公斤Fuzz y微電腦全自動洗衣機及PANSONIC（NR-B131T）│
 │    │下午4時許   │      │電冰箱之不實訊息，致乙○○陷於錯誤而下標購買，並依對方│
 │    │            │      │提供之帳戶資料先後轉帳匯款7,850 元、7,570 元至被告所設│
 │    │            │      │上開合作金庫銀行帳戶之中。                            │
 ├──┼──────┼───┼───────────────────────────┤
 │ 5. │98年2 月21日│己○○│詐欺集團成員於雅虎奇摩拍賣網站上刊登出售掃瞄機之不實訊│
 │    │下午2 時12分│      │息，致己○○陷於錯誤而下標購買，並依對方提供之帳戶資料│
 │    │許          │      │轉帳匯款2,08 0元至被告所設上開合作金庫銀行帳戶之中。  │
 ├──┼──────┼───┼───────────────────────────┤
 │ 6. │98年2 月21日│辛○○│詐欺集團成員於露天拍賣網站上刊登出售PSP2007 型遊戲機之│
 │    │下午2 時43分│      │不實訊息，致辛○○陷於錯誤而下標購買，並依對方提供之帳│
 │    │許          │      │戶資料轉帳匯款10,000元至被告所設上開合作金庫銀行帳戶之│
 │    │            │      │中。                                                  │
 ├──┼──────┼───┼───────────────────────────┤
 │ 7. │98年2 月21日│丙○○│詐欺集團成員於雅虎奇摩拍賣網站上刊登出售東元22吋高畫質│
 │    │下午3 時33分│      │液晶顯示器之不實訊息，致丙○○陷於錯誤而下標購買，並依│
 │    │許          │      │對方提供之帳戶資料轉帳匯款5,780 元至被告所設上開合作金│
 │    │            │      │庫銀行帳戶之中。                                      │
 ├──┼──────┼───┼───────────────────────────┤
 │ 8. │98年2 月21日│壬○○│詐欺集團成員於露天拍賣網站上刊登出售功學社T3-27 段變速│
 │    │下午3 時48分│      │腳踏車之不實訊息，致壬○○陷於錯誤而下標購買，並依對方│
 │    │許          │      │提供之帳戶資料轉帳匯款7,000 元至被告所設上開合作金庫銀│
 │    │            │      │行帳戶之中。                                          │
 ├──┼──────┼───┼───────────────────────────┤
 │ 9. │98年2 月21日│丁○○│詐欺集團成員於露天拍賣網站上刊登出售顯示卡之不實訊息，│
 │    │晚上7 時8 分│      │致丁○○陷於錯誤而下標購買，並依對方提供之帳戶資料轉帳│
 │    │許          │      │匯款2,225 元至被告所設上開合作金庫銀行帳戶之中。      │
 └──┴──────┴───┴───────────────────────────┘

司法院資訊處製作；財團法人民間司法改革基金會備份。
